臺灣高等法院刑事判決　　　　　　　　94年度上訴字第1092號
上　訴　人
即　被　告　甲○○
選任辯護人　趙國生律師
上列上訴人即被告因違反槍砲彈藥刀械管制條例等案件，不服臺
灣士林地方法院93年度訴字第601 號，中華民國94年2 月17日第
一審判決（起訴案號：臺灣士林地方法院檢察署92年度偵字第84
49號、第9023號），提起上訴，本院判決如下：
    主  文
原判決撤銷。
甲○○未經許可，持有子彈，處有期徒刑壹年，併科罰金新臺幣
壹拾萬元，罰金如易服勞役，以新臺幣玖佰元即銀元佰元折算
壹日。
扣案第二級毒品大麻（淨重肆點伍貳公克）、成分含第二級毒品
甲基安非他命及第三級毒品愷他命之粉紅色藥錠玖佰玖拾捌顆（
驗餘淨重佰拾陸點貳伍公克）、大麻煙斗壹支，均沒收銷燬
之。電子磅秤壹台、口徑九ＭＭ制式子彈貳拾顆、具直徑九點
二ＭＭ金屬彈頭土造子彈貳顆，均沒收。
    事  實
一、甲○○明知大麻、甲基安非他命均屬毒品危害防制條例第2
    條第2 項第2 款所稱之第二級毒品，愷他命屬毒品危害防制
    條例第2 條第2 項第3 款所稱之第三級毒品，竟基於持有之
    意圖，於民國（下同）91年夏季某日（起訴書記載為91年中
    ），在高雄尊龍客運左營站附近（起訴書記載為臺南市某處
    ），以新臺幣（下同）53000 元（起訴書記載為50000 元）
    之代價，向綽號「小龍」之不詳姓名男子，購買1 袋包括第
    二級毒品大麻、內含有第二級毒品甲基安非他命及第三級毒
    品愷他命成分之粉紅色藥錠1000顆，擬北上返家，甫上車（
    原審判決書記載為回家後）即發覺該袋內尚有具有殺傷力之
    口徑9 ＭＭ制式子彈24顆、具直徑9.2 ＭＭ金屬彈頭土造子
    彈3 顆、無法擊發係不發彈之口徑0.38吋制式子彈1 顆及彈
    匣1 個（起訴書及原審判決書均未記載不發彈及彈匣），即
    未經許可而持有之，並將上開物品藏放於臺北市北投區○○
    ○路○ 段2 號4 樓居處之房間。嗣於92年9 月4 日下午2 時
    45分許，為警持臺灣士林地方法院法官所核發之搜索票前往
    上址搜索，先在臥房內扣得上開第二級毒品大麻（淨重4.52
    公克，起訴書記載為淨重4.5 公克）、口徑9 ＭＭ制式子彈
    6 顆、甲○○用以秤毒品重量之電子磅秤1 台、專供施用大
    麻所用之煙斗1 支、彈匣1 個及無法擊發係不發彈之口徑0.
    38吋制式子彈1 顆，另在上址和室房內扣得成分含第二級毒
    品甲基安非他命及第三級毒品愷他命之粉紅色藥錠998 顆（
    驗餘淨重336.25公克，起訴書記載為336.7 公克）、口徑9
    ＭＭ制式子彈18顆（經試射1 顆）及具直徑9.2 ＭＭ金屬彈
    頭土造子彈3 顆（經試射1 顆）。（甲○○施用毒品部分另
    由檢察官以92年度毒偵字第998 號為不起訴處分）。
二、案經臺北市政府警察局內湖分局報請臺灣士林地方法院檢察
    署檢察官偵查起訴。
    理  由
一、右揭事實，迭據被告甲○○於警詢、偵查中、原審及本院審
    理時，均供承不諱，復有第二級毒品大麻（淨重4.52公克）
    、成分含第二級毒品甲基安非他命及第三級毒品愷他命之粉
    紅色藥錠998 顆（驗餘淨重336.25公克）、電子磅秤1 台、
    施用大麻用煙斗1 支、口徑9 ＭＭ制式子彈24顆（經試射1
    顆）、具直徑9.2 ＭＭ金屬彈頭土造子彈3 顆（經試射1 顆
    等物扣案，可資佐證；該扣案之煙草，經檢驗含第二級毒品
    大麻成分，重4.52公克（空包裝重0.55公克），有法務部調
    查局92年10月22日調科壹字第040003331 號鑑定通知書1 紙
    在卷（92年度偵字第8449號偵查卷第137 頁）可按；另扣案
    之粉紅色藥錠，均檢出第二級毒品甲基安非他命6.9 ％純度
    及第三級毒品愷他命0.2％純度，總淨重337.48 公克，驗餘
    淨重336.25公克，亦有內政部警政署刑事警察局92年11月24
    日刑鑑字第0920172360號鑑驗通知書1 紙附卷（同上偵查卷
    第141 頁）可參；而扣案之子彈，其中24顆係口徑9 ＭＭ制
    式子彈，經取樣試射1 顆，認均具殺傷力，另3 顆係具直徑
    9.2 ＭＭ金屬彈頭之土造子彈，經取樣1 顆試射可擊發，認
    具殺傷力，另1 顆口徑0.38吋制式子彈，經實際試射，無法
    擊發，認係不發彈，復有內政部警政署刑事警察局92年12月
    5 日刑鑑字第0000000007號（原審判決書記載為000000000
    號）槍彈鑑定書1 紙附卷（92年度偵字9023號偵查卷第108
    頁至第113 頁）足憑。本件事證明確，被告之犯行洵堪認定
    。至被告向綽號「小龍」者買得毒品之時間，於警詢、偵查
    中及原審羈押訊問時，先後有「約查獲前1 年，在高速公路
    臺南交流道旁」（92年度偵字第8449號偵查卷第22頁至第23
    頁、第28頁）、「91年年中，在臺南」（同上偵查卷第85頁
    ）、「91年年中，在左營交流道」（原審法院92年度聲羈字
    第149 號卷第5 頁）等不同之陳述，經原審法院法官於準備
    程序及審理時，先後2 次向被告確認，被告堅稱「91年夏天
    ，在尊龍左營站」（原審卷第32頁、第64頁至第65頁），應
    認被告於原審審理期間經確認之陳述較可信；又被告於偵查
    中經檢察官訊問及於原審準備程序時，均稱係甫上車即發現
    袋內尚有子彈（92年10月17日訊問筆錄第2 頁、原審93年11
    月9 日準備程序筆錄第3 頁），雖於原審審理時改稱係返家
    後始發覺袋內尚有子彈（原審94年2 月3 日審判筆錄第8 頁
    ），選任辯護人為被告擬具之94年5 月3 日刑事上訴理由狀
    亦記載被告係「回家發現該袋內尚有扣案子彈」，惟經本院
    質以前述差異以何者為真，被告堅稱係上車即發現（本院94
    年5 月3 日審判筆錄第5 頁），本院認應以被告於偵查中、
    原審準備程序及本院審理時所稱在車上即發現為可採，均併
    予敘明。
二、按大麻及甲基安非他命均屬於毒品危害防制條例第2 條所稱
    之第二級毒品，愷他命屬毒品危害防制條例第2 條第2 項第
    3 款所稱之第三級毒品。查被告甲○○持有第二級毒品大麻
    、含第二級毒品甲基安非他命及第三級毒品愷他命藥錠之所
    為，核係犯毒品危害防制條例第11條第2 項之持有第二級毒
    品罪（公訴人原起訴被告係涉犯毒品危害防制條例第5 條第
    2 項、第3 項之意圖販賣而持有第二級、第三級毒品罪，嗣
    於94年2 月3 日原審審理時業經蒞庭檢察官當庭變更起訴法
    條為同條例第11條第2 項之持有第二級毒品罪），被告以持
    有1 袋內包括大麻及含甲基安非他命、愷他命成分之藥錠，
    係一行為同時觸犯二罪名，為想像競合犯，應從一重以持有
    第二級毒品罪處斷，而被告持有之第二級毒品大麻淨重4.52
    公克及純度6.9％ 之甲基安非他命336.25公克（總純量23.2
    公克），已逾行政院所訂定「轉讓持有毒品加重其行之數量
    標準」持有第二級毒品淨重10公克以上，應依毒品危害防制
    條例第11條第4 項之規定，加重其刑。又被告甲○○未經許
    可持有子彈之行為，核係犯槍砲彈藥刀械管制條例第12條第
    4 項之未經許可持有子彈罪。被告同時持有之27顆子彈均屬
    槍砲彈藥刀械管制條例第12條第4 項所規定禁止持有之子彈
    ，侵害該規定保護之單一社會法益，僅犯單一之未經許可持
    有子彈罪。被告持有1 袋內有第二級毒品及子彈之犯行，係
    一行為同時觸犯二罪名，為想像競合犯，應從一重以未經許
    可持有子彈罪處斷。
三、原審對被告予以論罪、科刑，固非無見；惟查：（一）原判
    決記載被告發現子彈之時間錯誤；（二）扣案之24顆口徑9
    ＭＭ制式子彈及3 顆係具直徑9.2 ＭＭ金屬彈頭之土造子彈
    ，各經取樣試射1 顆，因試射擊發而滅罄，無庸為沒收之諭
    知，原判決仍為沒收之諭知，均有未合。被告提起上訴意旨
    以其從無前科，係屬初犯，且已自白犯罪，深具悔意，而扣
    案之粉紅色藥錠998 顆，因成分不明，純度甚低，客觀上無
    法供人施用或販賣之可能，又其於不知情之情形收受扣案之
    子彈，正處於人生之顛峰時期，有正當職業，並需負起照顧
    父母之義務，符合刑法第74條規定宣告緩刑之要件，指摘原
    判決未斟酌被告有以暫不執行為適當之情形云云，雖無足取
    （詳如後述），然原判決既有如上之可議，即屬無可維持，
    應由本院予以撤銷改判。爰審酌被告之品行、犯罪之動機、
    目的、手段、所生之危害，所持有毒品及子彈之數量，暨犯
    罪後之態度等一切情狀，量處如主文第2 項所示之刑，並就
    罰金部分諭知易服勞役之折算標準。又被告同時持有子彈及
    毒品，數量非微，本院斟酌被告所犯對社會安全之危害，認
    不宜對被告宣告緩刑。
四、（一）扣案之第二級毒品大麻（淨重4.52公克）、成分含第
    二級毒品甲基安非他命及第三級毒品愷他命之粉紅色藥錠99
    8 顆（驗餘淨重336.25公克）均係毒品，而扣案被告供施用
    大麻所用之煙斗1 支，係專供施用毒品之器具，均應依毒品
    危害防制條例第18條第1 項前段規定，宣告沒收銷燬之。（
    二）扣案之口徑9 ＭＭ制式子彈23顆（原扣案24顆，經試射
    1 顆）及具直徑9.2 ＭＭ金屬彈頭土造子彈2 顆（原扣案3
    顆，經試射1 顆），係違禁物，應依刑法第38條第1 項第1
    款之規定，宣告沒收；至毒品檢驗已用罄部分、扣案之制式
    子彈1 顆及土造子彈1 顆，因於鑑定時試射擊發而滅罄，均
    無庸再為沒收之諭知，併予敘明。（三）被告所有供用以秤
    買回毒品重量用之電子磅秤1 台，應依刑法第38條第1 項第
    2 款之規定，併予宣告沒收。至被告另遭警查扣之彈匣1 個
    及無法擊發係不發彈之口徑0.38吋制式子彈1 顆，既非違禁
    物，復非被告供本件犯罪所用之物，爰不予宣告沒收，附此
    敘明。
據上論斷，應依刑事訴訟法第369 條第1 項前段、第364 條、第
299 條第1 項前段，毒品危害防治條例第11條第2 項、第4 項、
第18條第1 項前段，槍砲彈藥刀械管制條例第12條第4 項，刑法
第11條、第55條、第42條第2 項、第38條第1 項第1 款、第2 款
，罰金罰鍰提高標準條例第2 條，判決如主文。
本案經檢察官鍾鳳玲到庭執行職務
中　　華　　民　　國　　94　　年　　5 　　月　　17　　日
　　　　　　　　　刑事第十八庭  審判長法　官  陳春秋
　　　　　　　　　　　　　　　　　    法　官  楊貴雄
　　　　　　　 　 　　　　　　　　　　法　官  王麗莉
以上正本證明與原本無異。
如不服本判決，應於收受送達後十日內向本院提出上訴書狀，其
未敘述上訴之理由者並得於提起上訴後十日內向本院補提理由書
（均須按他造當事人之人數附繕本）。
                                      書記官  蘇秋
中　　華　　民　　國　　94　　年　　5 　　月　　17　　日
附錄本案論罪科刑法條：
毒品危害防制條例第11條
持有第1 級毒品者，處三年以下有期徒刑、拘役或新臺幣五萬元
以下罰金。
持有第2 級毒品者，處二年以下有期徒刑、拘役或新臺幣三萬元
以下罰金。
持有專供製造或施用第1 、2 級毒品之器具者，處一年以下有期
徒刑、拘役或新臺幣一萬元以下罰金。
持有毒品達一定數量者，加重其刑至二分之一，其標準由行政院
定之。
槍砲彈藥刀械管制條例第12條
未經許可，製造、販賣或運輸子彈者，處一年以上七年以下有期
徒刑，併科新台幣0000000元 以下罰金。
未經許可，轉讓、出租或出借子彈者，處六月以上五年以下有期
徒刑，併科新台幣0000000 元以下罰金。
意圖供自己或他人犯罪之用，而犯前二項之罪者，處三年以上十
年以下有期徒刑，併科新台幣 0000000 元以下罰金。
未經許可，持有、寄藏或意圖販賣而陳列子彈者，處五年以下有
期徒刑，併科新台幣0000000 元以下罰金。
第1 項至第3 項之未遂犯罰之。
